
---
title: "Análise de Dados - Aula 1"
author: "Ítalo e José Antonio"
date: "`r Sys.Date()`"
output:
  pdf_document: default
  html_document: default
---

##### Análise de Dados - Aula 1 #####

```{r setup, include=FALSE}
knitr::opts_chunk$set(echo = TRUE)
```

### Questão 1

**Descrição:**  
Nesta questão, carregamos o conjunto de dados `iris` e visualizamos sua estrutura utilizando a função `View()`.

```{r}
# Carregar os dados da arquivo para um dataset - computer+hardware
data <- read.table("C:/Users/2019101100910126/Documents/Github/EstudoDirigindo-MinecaoDeDados/Computer Hardware/computer+hardware/machine.data", header=FALSE, sep=",")


# Visualizar o dataset
View(data)



```

### Questão 2

**Descrição:**  
Aqui, utilizamos as funções `dim()`, `nrow()` e `ncol()` para verificar as dimensões do conjunto de dados, o número de linhas e o número de colunas.

```{r}
# Verificar dimensões do dataset
dim(iris)

# Número de linhas
nrow(iris)

# Número de colunas
ncol(iris)
```

### Questão 3

**Descrição:**  
Utilizamos a função `str()` para exibir a estrutura do conjunto de dados `iris`, o que nos permite observar os tipos de variáveis e os primeiros valores de cada uma.

```{r}
# Exibir a estrutura do dataset
str(iris)
```

### Questão 4

**Descrição:**  
Nesta etapa, adicionamos dados ausentes ao conjunto de dados e em seguida removemos a linha adicional. Após isso, usamos a função `summary()` para gerar um resumo estatístico.

```{r}
# Adicionar uma linha com dados ausentes
# iris <- rbind(iris, c(5.86, NA, NA, 1.89, as.factor("virginica")))

# Remover a última linha (caso tenhamos adicionado)
# iris <- iris[-151,]

# Resumo do dataset
summary(iris)
```

### Questão 5

**Descrição:**  
Aqui, usamos a função `summary()` para obter um resumo estatístico e calcular a porcentagem de valores ausentes.

```{r}
# Resumo estatístico dos dados
summary(iris)

# Cálculo da porcentagem de valores ausentes (NA) em cada coluna
na_percent <- sapply(iris, function(x) sum(is.na(x)) / length(x) * 100)
na_percent
```

### Questão 6

**Descrição:**  
(Inclua a descrição e o código para a Questão 6)

### Questão 7

**Descrição:**  
(Inclua a descrição e o código para a Questão 7)

### Questão 8

**Descrição:**  
Calculamos as médias, os valores mínimos e máximos das variáveis `Sepal.Length` e `Petal.Length` para as espécies `setosa`, `versicolor` e `virginica`.

```{r}
# Setosa
mean(iris$Sepal.Length[1:50])
mean(iris$Petal.Length[1:50])
min(iris$Sepal.Length[1:50])
min(iris$Petal.Length[1:50])
max(iris$Sepal.Length[1:50])
max(iris$Petal.Length[1:50])

# Versicolor
mean(iris$Sepal.Length[51:100])
mean(iris$Petal.Length[51:100])

# Virginica
mean(iris$Sepal.Length[101:150])
mean(iris$Petal.Length[101:150])
```

### Questão 9

**Descrição:**  
(Inclua a descrição e o código para a Questão 9)

### Questão 10

**Descrição:**  
(Inclua a descrição e o código para a Questão 10)

### Questão 11

**Descrição:**  
(Inclua a descrição e o código para a Questão 11)

### Questão 12

**Descrição:**  
(Inclua a descrição e o código para a Questão 12)

### Questão 13

**Descrição:**  
(Inclua a descrição e o código para a Questão 13)

### Questão 14

**Descrição:**  
(Inclua a descrição e o código para a Questão 14)

### Questão 15

**Descrição:**  
(Inclua a descrição e o código para a Questão 15)
