---
title: "Análise de Dados - Aula 1"
author: "Ítalo e José Antonio"
date: "`r Sys.Date()`"
output:
  pdf_document: default
  html_document: default
---

##### Análise de Dados - Aula 1 #####

```{r setup, include=FALSE}
knitr::opts_chunk$set(echo = TRUE)
library(knitr)
# install.packages("dplyr")
library(dplyr)
# install.packages("scales")
library(scales)
```

### Questão 1 - ok

**Descrição:**  
O domínio do problema é a Ciência da Computação, focando no desempenho de hardware de computadores. O conhecimento esperado envolve dados de desempenho relativo da CPU, descritos em termos de tempo de ciclo, tamanho de memória, etc.

```{r}
# C:/Users/2019101100910126/Documents/Github/EstudoDirigindo-MinecaoDeDados/Computer Hardware/computer+hardware/machine.data
computer_data <- read.table("C:/Users/josej/OneDrive/Documentos/GitHub/EstudoDirigindo-MinecaoDeDados/Computer Hardware/computer+hardware/machine.data", header=FALSE, sep=",")
colnames(computer_data) <- c("VendorName", "ModelName", "MYCT", "MMIN", "MMAX", "CACH", "CHMIN", "CHMAX", "PRP", "ERP")
View(computer_data)
```

### Questão 2 - ok

**Descrição:**  
Aqui, utilizamos as funções `dim()`, `nrow()` e `ncol()` temos o numero de amostra de 209 e o numero de variaveis de 10

```{r}
print(paste('Número de linhas(amostras):', nrow(computer_data)))
print(paste('Número de colunas(variaveis):', ncol(computer_data)))
```

### Questão 3 - ok

**Descrição:**  
Utilizamos a função `str()` para exibir a estrutura do conjunto de dados.

```{r}
# Exibir a estrutura do dataset
str(computer_data)
```
A maioria dos campos vieram com seus datatype certos, menos os dois primeiros, que vieram como chr entao vou fazer a tranformação dele para factor(Variável categórica)
```{r}
# Transformando colunas de character para factor
computer_data$VendorName <- as.factor(computer_data$VendorName)
computer_data$ModelName <- as.factor(computer_data$ModelName)

# Exibir a estrutura do dataset com as alterações feitas
str(computer_data)
```

### Questão 4 - ok

**Descrição:**  
Usado a função `summary()` temos resumo estatístico do dataframe, mas para garantir que nao exista valore NA, uma funcao de soma(sum) que vai contar a quantidade de valores NA no dataframe.

```{r}
# Resumo do dataset
summary(computer_data)

# Contar o número total de NAs
quant_na <- sum(is.na(computer_data))

# Exibir o total de NAs
print(paste("Quantidade de dados ausentes(NA):", quant_na))
```

### Questão 5 - ok

**Descrição:**  
Aqui, fiz uma contagem de amostra para cada classe, primeiro de VendorName e depos de ModelName

#### VendorName
Nessa coluna/variavel foi possivel fazer a contagem de amostras sem grandes questoes e foi possivel demostrar as ammostras mais repetivas e seus valores.
```{r}
# Contar amostras em cada classe
count_VendorName <- table(computer_data$VendorName)

# Criar um data frame organizado
df_porcentagem_VendorName <- data.frame(
  porcentagem = round(((count_VendorName / sum(count_VendorName)) * 100), 2)
)

colnames(df_porcentagem_VendorName) <- c("Amostra", "Porcentagem")

df_porcentagem_VendorName <- df_porcentagem_VendorName %>%
  arrange(desc(Porcentagem))

df_porcentagem_VendorName$Porcentagem <- percent(df_porcentagem_VendorName$Porcentagem / 100)


kable(df_porcentagem_VendorName, caption = "Porcentagem da Classe: Vendor_Name")


```

#### ModelName
Nessa coluna/variavel o nome do medelo nao se repete oque, deixar essa analise de quantidades de valores iguais inutil, já que todos as amostras de campo vão ser unicas para cada resgitros, vou imprimir apenas alguns resgistro para dar de exeplo.
```{r}
# Contar amostras em cada classe
count_ModelName <- table(computer_data$ModelName)

# Criar um data frame organizado
df_porcentagem_ModelName <- data.frame(
  porcentagem = count_ModelName
)

colnames(df_porcentagem_ModelName) <- c("Amostra", "Contagem")

kable(head(df_porcentagem_ModelName, 20), caption = "Porcentagem da Classe: Model_Name")
```

### Questão 6

**Descrição:**  
O balaceamento dos dados podem ser feitos na visao de vendores, assim pensando qual vendendor tem mais amostras e se as amostra entao baleacadas entre vendedores, entao vou pegar todos os vendedores e fazer alguns graficos apenas para deixa mais visual.

Pegar o numero de amostra de cada vendendor:
```{r}
# Contar amostras em cada classe
count_VendorName <- table(computer_data$VendorName)

# Ver as contagens de cada classe
print(count_VendorName)
```

Vou imprimir um grafico em barras para monstrar visualmente a quantidade de amostra para cada vendendor
```{r}
# porcentagem de cada classe
percent_VendorName <- prop.table(count_VendorName) * 100

barplot(count_VendorName, main = "Distribuição das Classes: VendorName", ylab = "Número de Amostras", col = "lightblue", las = 2)

mtext("Classes", side = 1, line = 5)  # line controla a posição vertical do texto
```

O grafico de barras ficou com todos os vendendores entao um grafico em pizza com os com maior numero de registro e todos os restate pode ser mais facil visual como está o balaceamento dos dados.
```{r}
# ---> Grafico Pizza
# Ordenar as classes por tamanho (frequência) em ordem decrescente
sorted_VendorName <- sort(count_VendorName, decreasing = TRUE)

# Selecionar as 10 maiores classes
top_10 <- head(sorted_VendorName, 10)

# Contar o número de classes que estão sendo agrupadas em "Outros"
others_count <- length(tail(sorted_VendorName, length(sorted_VendorName) - 10))

# Combinar as 10 maiores com a soma dos outros
top_10_with_others <- c(top_10, Outros = sum(tail(sorted_VendorName, length(sorted_VendorName) - 10)))

labels <- c(names(top_10), paste("Outros (", others_count, " classes)", sep=""))

pie(top_10_with_others, main = "Top 10 Classes e Outros", col = rainbow(length(top_10_with_others)), labels = labels)

```

### Questão 7

**Descrição:**  
(Inclua a descrição e o código para a Questão 7)

### Questão 8

**Descrição:**  
Calculamos as médias, os valores mínimos e máximos das variáveis `Sepal.Length` e `Petal.Length` para as espécies `setosa`, `versicolor` e `virginica`.

```{r}
# Setosa
mean(iris$Sepal.Length[1:50])
mean(iris$Petal.Length[1:50])
min(iris$Sepal.Length[1:50])
min(iris$Petal.Length[1:50])
max(iris$Sepal.Length[1:50])
max(iris$Petal.Length[1:50])

# Versicolor
mean(iris$Sepal.Length[51:100])
mean(iris$Petal.Length[51:100])

# Virginica
mean(iris$Sepal.Length[101:150])
mean(iris$Petal.Length[101:150])
```

### Questão 9

**Descrição:**  
(Inclua a descrição e o código para a Questão 9)

### Questão 10

**Descrição:**  
(Inclua a descrição e o código para a Questão 10)

### Questão 11

**Descrição:**  
(Inclua a descrição e o código para a Questão 11)

### Questão 12

**Descrição:**  
(Inclua a descrição e o código para a Questão 12)

### Questão 13

**Descrição:**  
(Inclua a descrição e o código para a Questão 13)

### Questão 14

**Descrição:**  
(Inclua a descrição e o código para a Questão 14)

### Questão 15

**Descrição:**  
(Inclua a descrição e o código para a Questão 15)
