---
title: "Análise de Dados - Aula 1"
author: "Ítalo e José Antonio"
date: "`r Sys.Date()`"
output:
  pdf_document: default
  html_document: default
---

##### Análise de Dados - Aula 1 #####

```{r setup, include=FALSE}
knitr::opts_chunk$set(echo = TRUE)
library(knitr)
```

### Questão 1 - ok

**Descrição:**  
O domínio do problema é a Ciência da Computação, focando no desempenho de hardware de computadores. O conhecimento esperado envolve dados de desempenho relativo da CPU, descritos em termos de tempo de ciclo, tamanho de memória, etc.

```{r}
# C:/Users/2019101100910126/Documents/Github/EstudoDirigindo-MinecaoDeDados/Computer Hardware/computer+hardware/machine.data
computer_data <- read.table("C:/Users/josej/OneDrive/Documentos/GitHub/EstudoDirigindo-MinecaoDeDados/Computer Hardware/computer+hardware/machine.data", header=FALSE, sep=",")
colnames(computer_data) <- c("VendorName", "ModelName", "MYCT", "MMIN", "MMAX", "CACH", "CHMIN", "CHMAX", "PRP", "ERP")
View(computer_data)
```

### Questão 2 - ok

**Descrição:**  
Aqui, utilizamos as funções `dim()`, `nrow()` e `ncol()` temos o numero de amostra de 209 e o numero de variaveis de 10

```{r}
print(paste('Número de linhas(amostras):', nrow(computer_data)))
print(paste('Número de colunas(variaveis):', ncol(computer_data)))
```

### Questão 3 - ok

**Descrição:**  
Utilizamos a função `str()` para exibir a estrutura do conjunto de dados.

```{r}
# Exibir a estrutura do dataset
str(computer_data)
```
A maioria dos campos vieram com seus datatype certos, menos os dois primeiros, que vieram como chr entao vou fazer a tranformação dele para factor(Variável categórica)
```{r}
# Transformando colunas de character para factor
computer_data$VendorName <- as.factor(computer_data$VendorName)
computer_data$ModelName <- as.factor(computer_data$ModelName)

# Exibir a estrutura do dataset com as alterações feitas
str(computer_data)
```

### Questão 4 - ok

**Descrição:**  
Usado a função `summary()` temos resumo estatístico do dataframe, mas para garantir que nao exista valore NA, uma funcao de soma(sum) que vai contar a quantidade de valores NA no dataframe.

```{r}
# Resumo do dataset
summary(computer_data)

# Contar o número total de NAs
quant_na <- sum(is.na(computer_data))

# Exibir o total de NAs
print(paste("Quantidade de dados ausentes(NA):", quant_na))
```

### Questão 5 - Parei aqui, comentar sobre o segundo caso abaixo!!!

**Descrição:**  
Aqui, fiz uma contagem de amostra para cada classe, primeiro de VendorName e depos de ModelName

```{r}
# Contar amostras em cada classe
count_VendorName <- table(computer_data$VendorName)

# Criar um data frame organizado
df_porcentagem_VendorName <- data.frame(
  porcentagem = round(((count_VendorName / sum(count_VendorName)) * 100), 2)
)

kable(df_porcentagem_VendorName, caption = "Porcentagem da Classe: Vendor_Name")


```

```{r}
# Contar amostras em cada classe
count_ModelName <- table(computer_data$ModelName)

# Criar um data frame organizado
df_porcentagem_ModelName <- data.frame(
  porcentagem = round(((count_ModelName / sum(count_ModelName)) * 100), 2)
)

kable(head(df_porcentagem_ModelName, 10), caption = "Porcentagem da Classe: Model_Name")
```

### Questão 6

**Descrição:**  
(Inclua a descrição e o código para a Questão 6)

### Questão 7

**Descrição:**  
(Inclua a descrição e o código para a Questão 7)

### Questão 8

**Descrição:**  
Calculamos as médias, os valores mínimos e máximos das variáveis `Sepal.Length` e `Petal.Length` para as espécies `setosa`, `versicolor` e `virginica`.

```{r}
# Setosa
mean(iris$Sepal.Length[1:50])
mean(iris$Petal.Length[1:50])
min(iris$Sepal.Length[1:50])
min(iris$Petal.Length[1:50])
max(iris$Sepal.Length[1:50])
max(iris$Petal.Length[1:50])

# Versicolor
mean(iris$Sepal.Length[51:100])
mean(iris$Petal.Length[51:100])

# Virginica
mean(iris$Sepal.Length[101:150])
mean(iris$Petal.Length[101:150])
```

### Questão 9

**Descrição:**  
(Inclua a descrição e o código para a Questão 9)

### Questão 10

**Descrição:**  
(Inclua a descrição e o código para a Questão 10)

### Questão 11

**Descrição:**  
(Inclua a descrição e o código para a Questão 11)

### Questão 12

**Descrição:**  
(Inclua a descrição e o código para a Questão 12)

### Questão 13

**Descrição:**  
(Inclua a descrição e o código para a Questão 13)

### Questão 14

**Descrição:**  
(Inclua a descrição e o código para a Questão 14)

### Questão 15

**Descrição:**  
(Inclua a descrição e o código para a Questão 15)
