---
title: "Estudo Dirigido - Glass Identification"
author: "Ítalo e José Antonio"
date: "06/10/2024"
output: pdf_document
---

```{r, echo=FALSE}
### Instalar pacotes necessários
installed.packages(mlbench)

### Carregar pacotes necessários
library(mlbench)

### Carregar a base de dados Glass do pacote mlbench
data("Glass", package = "mlbench")
```

### Questão 1
A base de dados **Glass Identification** é usada para classificar diferentes tipos de vidro com base em suas propriedades químicas, o que é útil em investigações criminais. Ao analisar fragmentos de vidro encontrados em cenas de crime, é possível identificar sua origem e ligá-los a um local ou suspeito. A base de dados contém variáveis que medem a quantidade de diferentes óxidos químicos presentes nas amostras de vidro, ajudando a distinguir entre os tipos.

O objetivo principal desse estudo é determinar se o vidro pertence a janelas produzidas pelo método de "float glass" ou a outro tipo. Essa classificação é feita com base em padrões químicos, usando três métodos de análise para melhorar a precisão na identificação. Para isso, foi realizada uma análise com três métodos de classificação:

- **Beagle**: Resultados incorretos ao classificar vidros de janelas "float" foram 10, e 19 para vidros que não eram "float".
- **NN (Nearest Neighbors)**: Houve 12 respostas incorretas para vidros "float" e 16 para vidros que não eram "float".
- **DA (Discriminant Analysis)**: Este método apresentou 21 erros para vidros "float" e 22 para outros vidros.

A seguir, o gráfico mostra esses resultados:

```{r, echo=FALSE, fig.width=5, fig.height=3}
### Dados dos erros de classificação
erros_classificacao <- data.frame(
  Method = c("Beagle", "Beagle", "NN", "NN", "DA", "DA"),
  Glass_Type = c("Float", "Non-Float", "Float", "Non-Float", "Float", "Non-Float"),
  Errors = c(10, 19, 12, 16, 21, 22)
)

### Gráfico de barras dos erros de classificação
library(ggplot2)
ggplot(erros_classificacao, aes(x = Method, y = Errors, fill = Glass_Type)) +
  geom_bar(stat = "identity", position = "dodge") +
  labs(title = "Erros de Classificação por Método e Tipo de Vidro",
       x = "Método de Classificação", y = "Número de Erros") +
  theme_minimal()
```


### Questão 2

```{r, echo=TRUE}
dim(Glass)
```

Essa base de dados possui 214 amostras e 10 variáveis. Cada variável representa uma característica química ou física dos fragmentos de vidro, sendo a última variável uma classe, sendo o tipo de vidro.


### Questão 3

str(Glass)

table(Glass$Type)


### Questão 4



### Questão 5



### Questão 6



### Questão 7


### Questão 8



### Questão 9



### Questão 10



### Questão 11



### Questão 12


### Questão 13



### Questão 14



### Questão 15



