---
title: "Estudo Dirigido - Glass Identification"
author: "Ítalo Gonçalves e José Antonio"
date: "06/10/2024"
output:
  pdf_document: default
  html_document:
    df_print: paged
  word_document: default
---


```{r, echo=FALSE}
### Carregar pacotes necessários
library(mlbench)

### Carregar a base de dados Glass do pacote mlbench
data("Glass", package = "mlbench")
```

## Sobre a base de dados <!-- Questão 1 -->

A base de dados **Glass Identification** é usada para classificar diferentes tipos de vidro com base em suas propriedades químicas, o que é útil em investigações criminais. Ao analisar fragmentos de vidro encontrados em cenas de crime, é possível identificar sua origem e ligá-los a um local ou suspeito. A base de dados contém variáveis que medem a quantidade de diferentes óxidos químicos presentes nas amostras de vidro, ajudando a distinguir entre os tipos, sendo eles:

- Sódio (Na)
- Magnésio (Mg)
- Alumínio (Al)
- Silício (Si)
- Cálcio (Ca)
- Bário (Ba)
- Ferro (Fe)

O objetivo principal desse estudo é determinar se o vidro pertence a janelas produzidas pelo método de "float glass" ou a outro tipo. Essa classificação é feita com base em padrões químicos, usando três métodos de análise para melhorar a precisão na identificação. Para isso, foi realizada uma análise com três métodos de classificação:

- **Beagle**: Resultados incorretos ao classificar vidros de janelas "float" foram 10, e 19 para vidros que não eram "float".
- **NN (Nearest Neighbors)**: Houve 12 respostas incorretas para vidros "float" e 16 para vidros que não eram "float".
- **DA (Discriminant Analysis)**: Este método apresentou 21 erros para vidros "float" e 22 para outros vidros.

A seguir, o gráfico mostra esses resultados:

```{r, echo=FALSE, fig.width=4, fig.height=2}
### Dados dos erros de classificação
erros_classificacao <- data.frame(
  Method = c("Beagle", "Beagle", "NN", "NN", "DA", "DA"),
  Glass_Type = c("Float", "Non-Float", "Float", "Non-Float", "Float", "Non-Float"),
  Errors = c(10, 19, 12, 16, 21, 22)
)

### Gráfico de barras dos erros de classificação
library(ggplot2)
ggplot(erros_classificacao, aes(x = Method, y = Errors, fill = Glass_Type)) +
  geom_bar(stat = "identity", position = "dodge") +
  labs(title = "Erros de Classif. por Método e Tipo de Vidro",
       x = "Método de Classificação", y = "Número de Erros") +
  theme_minimal()
```


## Dimensionalidade dos Dados <!-- Questão 2 -->

```{r, echo=TRUE}
dim(Glass)
```

Essa base de dados possui 214 amostras e 10 variáveis. E cada variável representa uma característica química ou física dos fragmentos de vidro, sendo a última variável uma classe, sendo o tipo do vidro.


## Análise Estrutural das Variáveis <!-- Questão 3 -->

Utilizando a função `str()` nos dá uma visão geral da base de dados, como o tipo de cada variável e uma amostra de seus valores:

```{r, echo=TRUE}
str(Glass)
```

A partir dessa análise, podemos ver que todas as variáveis são do tipo numérico, exceto a variável TYPE, que é um fator com 6 níveis, representando as diferentes categorias de vidro.

### Distribuição das Classes 

Agora, utilizando a função `table()`, nos permite ver o número de amostras presentes em cada classe de vidro:

```{r, echo=TRUE}
table(Glass$Type)
```

Os resultados mostram a quantidade de amostras em cada 1 das 6 classes de vidro, com isso podemos ver que as classes 1 e 2, correspondentes ao vidro de construção de janelas, são as mais frequentes, enquanto as outras classes têm uma quantidade menor de amostras.


## Integridade da base de dados <!-- Questão 4, 5 e 6 -->

Para verificar a integridade da base de dados e identificar se há valores ausentes (NA), utilizamos de duas formas para essa verificação, a função summary(glass), que fornece um resumo das variáveis, permitindo identificar se há ou não valores NA.

```{r, echo=TRUE}
summary(Glass)
```

E como segundo método, de uma forma mais direta, usamos a seguinte função para mostrar se há algum valor NA nesta base:

```{r, echo=TRUE}
sum(is.na(Glass))
```

Após  essa verificação, pode-se dizer que não há dados ausentes na base de dados, ou seja todas as amostras desta base estão completas. Portanto, não é necessário retirar nenhuma  amostra.

### Balanceamento dos dados

Para identificar o balanceamento da base de dados, calculamos a porcentagem de cada classe em relação ao total de amostras usando a função prop.table. A fórmula utilizada foi:

```{r, echo=TRUE}
round(prop.table(table(Glass$Type)) * 100, 2)
```

E com base nos resultados, podemos ver um desequilíbrio entre as classes, com a classe mais frequente representando 32,71% das amostras, enquanto a classe menos frequente representa apenas 4,21%, pOr isso sugere que os dados não estão balanceados.


## Problemas de Regressão <!-- Questão 7, 8 e 9 -->

Para problemas de regressão, devemos calcular as médias e desvios-padrão de todas as variáveis numéricas. Para isso utilizamos o código utilizado para essa análise logo abaixo:

```{r, echo=FALSE}
media <- round(sapply(Glass[, sapply(Glass, is.numeric)], mean, na.rm = TRUE), 2)
desvio_padrao <- round(sapply(Glass[, sapply(Glass, is.numeric)], sd, na.rm = TRUE), 2)
estatisticas <- data.frame(
  Média = media,
  Desvio_Padrão = desvio_padrao
)
print(estatisticas)
```  

### Análise de Outliers

Os outliers podem influenciar significativamente a análise de dados, especialmente em problemas de classificação. Para identificar os outliers na base de dados, criamos gráficos de boxplot para cada uma das variáveis, que podem ajudar a visualizar a distribuição dos dados, identificando valores atípicos (outliers) que se encontram fora dos limites interquartis.

```{r, echo=TRUE}
numeric_vars <- Glass[, sapply(Glass, is.numeric)]
par(mfrow = c(3, 3))  
for (i in 1:ncol(numeric_vars)) {
  boxplot(numeric_vars[, i], main = colnames(numeric_vars)[i], col = "lightblue", border = "blue")
}
```

Esse código cria boxplots para cada variável numérica da base de dados, o que facilita a identificação de valores fora da faixa esperada. Valores que estão além dos limites superior e inferior do boxplot (geralmente 1,5 vezes o intervalo interquartil) são considerados outliers. 

Sendo assim, os gráficos mostram que algumas variáveis apresentam outliers evidentes, como **Sódio (Na)** e **Magnésio (Mg)** possuem valores que claramente se afastam da maioria das amostras.


## Análise Descritiva das Variáveis <!-- Questão 9 e 10 -->

Na análise descritiva, faremos uma análise descritiva para cada variável, incluindo os valores mínimo, máximo, média e desvio padrão, separando os dados por classes. Aqui, estamos interessados nas características numéricas do conjunto de dados em função da variável de classe (o tipo de vidro). Como podemos ver logo abaixo:

```{r, echo=FALSE, message=FALSE}
library(dplyr)

stats_by_class <- Glass %>%
  group_by(Type) %>%
  summarise(across(where(is.numeric), list(
    Min = min,
    Max = max,
    Média = mean,
    `Desvio Padrão` = sd
  ), .names = "{.col}_{.fn}"))

stats_by_class
```

Essa tabela mostra como os valores de cada variável variam entre as classes. A partir dela, podemos identificar como as propriedades químicas distinguem os diferentes tipos de vidro.

### Gráficos das Variáveis por Classe

Para visualizar melhor como as variáveis se comportam em relação às classes de vidro, podemos usar gráficos de dispersão, onde mapeamos cada variável em relação à classe.

```{r, echo=FALSE, message=FALSE}
library(ggplot2)
ggplot(Glass, aes(x = Na, y = Mg, color = as.factor(Type))) +
  geom_point() +
  labs(title = "Distribuição de Sódio e Magnésio por Classe de Vidro",
       x = "Sódio (Na)",
       y = "Magnésio (Mg)",
       color = "Tipo de Vidro") +
  theme_minimal()

ggplot(Glass, aes(x = Al, y = Si, color = as.factor(Type))) +
  geom_point() +
  labs(title = "Distribuição de Alumínio e Silício por Classe de Vidro",
       x = "Alumínio (Al)",
       y = "Silício (Si)",
       color = "Tipo de Vidro") +
  theme_minimal()
```

Esses gráficos de dispersão mostram como algumas variáveis se agrupam por classe, o que sugere que as propriedades químicas são bons indicadores para a classificação do vidro. 

E os resultados mostram que variáveis como **Na**, **Mg**, **Al** e **Si** têm padrões distintos que ajudam a diferenciar as classes, por isso essa visualização facilita a compreensão de como cada amostra está distribuída e como as classes se separam com base nas características químicas.


## Análise de Correlação <!-- Questão 11 -->

A correlação entre as variáveis numéricas da base de dados pode ajudar a entender como cada característica está relacionada com a classe de vidro, por isso, temos que calcular a matriz de correlação e visualizar um gráfico de correlação, como abaixo:


```{r, echo=FALSE, message=FALSE}
library(corrplot)

Glass$Type_num<- as.numeric(as.factor(Glass$Type))

numeric_vars <- c("Na", "Mg", "Al", "Si", "K", "Ca", "Ba", "Fe", "RI", "Type_num")

cor_matrix <- cor(Glass[, numeric_vars], use = "complete.obs")


corrplot(cor_matrix, method = "circle", type = "upper", tl.col = "black", tl.srt = 45, addCoef.col = "black")

title("Matriz de Correlação das Variáveis Numéricas", line = 2.5)

```

Neste gráfico podemos perceber que a matriz de correlação acima mostra como cada variável numérica está relacionada tanto entre si quanto com a classe de vidro e os coeficientes de correlação variam entre -1 e 1, onde valores próximos de 1 indicam uma correlação positiva forte, e valores próximos de -1 indicam uma correlação negativa forte.
 
E a variável de classe **TYPE** tem correlação com várias das variáveis químicas, como **Na**, **Mg**, e **Si**, sugerindo que essas variáveis são importantes na distinção dos tipos de vidro. Nos permitindo identificar quais variáveis têm maior influência sobre a classificação do vidro e podem ser boas opções para futuras classificações.


## Pré-processamento e Padrões Esperados <!-- Questão 12 e 13 -->

Com essa análise identificamos que a base de dados não possui dados ausentes, mas apresenta desequilíbrio nas classes. Portanto, isso requer a aplicação de técnicas de balanceamento, como oversampling ou undersampling. Além disso, seria interessante testar normalizações nas variáveis numéricas para garantir que as diferenças nas escalas dos dados não influenciem negativamente os modelos.

E sobre os padrãos, espera-se encontrar padrões relacionados à composição química dos vidros que ajudem a distinguir os diferentes tipos de vidro e a mineração de dados pode explorar essas características químicas para fornecer uma classificação precisa, ajudando em contextos forenses como ditos.

## Estudos de artigos sobre a base de dados <!-- Questão 14 -->

```{r, echo=FALSE, message=FALSE}
library(dplyr)
library(kableExtra)

artigos <- data.frame(
  Titulo = c(
    "Exploring the Power and Practical Applications of K-Nearest Neighbours (KNN) in Machine Learning",
    "Glass recognition as a cutting-edge machine learning approach for identification and classification"
  ),
  
  Estatistica_Descritiva = c(
    "A base de dados UCI Glass Identification possui dez propriedades, uma das quais é o ID, que foi removido. Existem sete valores discretos na resposta do tipo de vidro. Os atributos incluem RI (índice de refração), Na (Sódio), Si (Silício), Mg (Magnésio), entre outros, que são medidos em peso percentual.",
    "A base de dados contém 214 observações coletadas no Home Office Forensic Science Laboratory, Birmingham. As variáveis incluem componentes químicos como Sódio (Na), Magnésio (Mg), Cálcio (Ca), Bário (Ba), entre outros, além do índice de refração (RI). A classe dos vidros é representada por sete tipos, como janelas de edifícios (float e non-float) e faróis."
  ),
  
  Pre_Processamento = c(
    "O pré-processamento dos dados foi conduzido para verificar se havia valores ausentes, e o conjunto de dados foi transformado em formato ARFF. A validação cruzada estratificada de 10 vezes foi usada para reduzir a variância e fornecer uma estimativa precisa do desempenho.",
    "O pré-processamento incluiu limpeza dos dados para corrigir erros, seleção de variáveis relevantes e visualização para identificar outliers e padrões. Técnicas de normalização e redução de dimensionalidade foram aplicadas antes do treinamento dos modelos de aprendizado de máquina."
  ),
  
  Objetivo = c(
    "O objetivo do estudo foi classificar amostras de vidro como 'float' ou não 'float', utilizando diferentes abordagens, como o algoritmo de K-vizinhos mais próximos (KNN), árvore de decisão C4.5 e K-Means. O estudo foi motivado por investigações criminais, onde a identificação correta do vidro é crucial.",
    "O objetivo do estudo foi desenvolver um modelo de identificação e classificação de vidros usando redes neurais profundas e algoritmos de árvore de decisão, visando categorizar corretamente os diferentes tipos de vidro em investigações criminais e processos de tomada de decisão."
  )
)

# Gerar a tabela estilizada
artigos %>%
  kbl(caption = "") %>%
  kable_styling(bootstrap_options = c("striped", "hover", "condensed", "responsive"),
                full_width = TRUE,
                font_size = 10) %>%
  column_spec(1, width = "10em") %>%
  column_spec(2, width = "15em") %>%
  column_spec(3, width = "15em") %>%
  column_spec(4, width = "25em")
```







