---
title: "Estudo Dirigido - Glass Identification"
author: "Ítalo Gonçalves e José Antonio"
date: "06/10/2024"
output: pdf_document
---

```{r, echo=FALSE}
### Carregar pacotes necessários
library(mlbench)

### Carregar a base de dados Glass do pacote mlbench
data("Glass", package = "mlbench")
```

## Sobre a base de dados <!-- Questão 1 -->

A base de dados **Glass Identification** é usada para classificar diferentes tipos de vidro com base em suas propriedades químicas, o que é útil em investigações criminais. Ao analisar fragmentos de vidro encontrados em cenas de crime, é possível identificar sua origem e ligá-los a um local ou suspeito. A base de dados contém variáveis que medem a quantidade de diferentes óxidos químicos presentes nas amostras de vidro, ajudando a distinguir entre os tipos, sendo eles:

- Sódio (Na)
- Magnésio (Mg)
- Alumínio (Al)
- Silício (Si)
- Cálcio (Ca)
- Bário (Ba)
- Ferro (Fe)

O objetivo principal desse estudo é determinar se o vidro pertence a janelas produzidas pelo método de "float glass" ou a outro tipo. Essa classificação é feita com base em padrões químicos, usando três métodos de análise para melhorar a precisão na identificação. Para isso, foi realizada uma análise com três métodos de classificação:

- **Beagle**: Resultados incorretos ao classificar vidros de janelas "float" foram 10, e 19 para vidros que não eram "float".
- **NN (Nearest Neighbors)**: Houve 12 respostas incorretas para vidros "float" e 16 para vidros que não eram "float".
- **DA (Discriminant Analysis)**: Este método apresentou 21 erros para vidros "float" e 22 para outros vidros.

A seguir, o gráfico mostra esses resultados:

```{r, echo=FALSE, fig.width=4, fig.height=2}
### Dados dos erros de classificação
erros_classificacao <- data.frame(
  Method = c("Beagle", "Beagle", "NN", "NN", "DA", "DA"),
  Glass_Type = c("Float", "Non-Float", "Float", "Non-Float", "Float", "Non-Float"),
  Errors = c(10, 19, 12, 16, 21, 22)
)

### Gráfico de barras dos erros de classificação
library(ggplot2)
ggplot(erros_classificacao, aes(x = Method, y = Errors, fill = Glass_Type)) +
  geom_bar(stat = "identity", position = "dodge") +
  labs(title = "Erros de Classif. por Método e Tipo de Vidro",
       x = "Método de Classificação", y = "Número de Erros") +
  theme_minimal()
```


## Dimensionalidade dos Dados <!-- Questão 2 -->

```{r, echo=TRUE}
dim(Glass)
```

Essa base de dados possui 214 amostras e 10 variáveis. E cada variável representa uma característica química ou física dos fragmentos de vidro, sendo a última variável uma classe, sendo o tipo do vidro.


## Análise Estrutural das Variáveis <!-- Questão 3 -->

Utilizando a função `str()` nos dá uma visão geral da base de dados, como o tipo de cada variável e uma amostra de seus valores:

```{r, echo=TRUE}
str(Glass)
```

A partir dessa análise, podemos ver que todas as variáveis são do tipo numérico, exceto a variável TYPE, que é um fator com 6 níveis, representando as diferentes categorias de vidro.

### Distribuição das Classes 

Agora, utilizando a função `table()`, nos permite ver o número de amostras presentes em cada classe de vidro:

```{r, echo=TRUE}
table(Glass$Type)
```

Os resultados mostram a quantidade de amostras em cada 1 das 6 classes de vidro, com isso podemos ver que as classes 1 e 2, correspondentes ao vidro de construção de janelas, são as mais frequentes, enquanto as outras classes têm uma quantidade menor de amostras.


## Integridade da base de dados <!-- Questão 4, 5 e 6 -->

Para verificar a integridade da base de dados e identificar se há valores ausentes (NA), utilizamos de duas formas para essa verificação, a função summary(glass), que fornece um resumo das variáveis, permitindo identificar se há ou não valores NA.

```{r, echo=TRUE}
summary(Glass)
```

E como segundo método, de uma forma mais direta, usamos a seguinte função para mostrar se há algum valor NA nesta base:

```{r, echo=TRUE}
sum(is.na(Glass))
```

Após  essa verificação, pode-se dizer que não há dados ausentes na base de dados, ou seja todas as amostras desta base estão completas. Portanto, não é necessário retirar nenhuma  amostra.

### Porcentagem dos dados

Além disso, também calculei a porcentagem de cada tipo em relação ao total de amostras. O código utilizado para essa análise foi:

```{r, echo=TRUE}
round(prop.table(table(Glass$Type)) * 100, 2)
```

Com base nos resultados, observamos que a base de dados apresenta um desequilíbrio significativo, uma vez que a classe com a maior porcentagem representa 32,71% do total de amostras, enquanto a classe com a menor porcentagem corresponde apenas a 4,21%.


### Balanceamento dos dados



## Problemas de Regressão <!-- Questão 7, 8 e 9 -->



### Análise de Outliers



## Análise Descritiva das Variáveis <!-- Questão 9 e 10 -->



## Análise de Correlação <!-- Questão 11 -->



## Pré-processamento e Padrões Esperados <!-- Questão 12 e 13 -->



## Estudos sobre a base de dados <!-- Questão 14 -->












